臺灣高雄地方法院民事判決　　　　　　　95年度訴字第2587號
原　　　告　丙○○
法定代理人　乙○○
訴訟代理人　郭寶蓮律師
被　　　告　甲○○
　　　　　　　　　　　　號
當事人間損害賠償事件，原告提起附帶民事訴訟，經本院刑事庭
移送本院，本院民國96年3 月21日言詞辯論終結，判決如下：
  主  文
被告應給付原告新台幣玖拾肆萬肆仟陸佰肆拾陸元及自九十五年
一月十四日起至清償日止，按年息百分五計算之利息。
原告其餘之訴駁回。
訴訟費用由被告負擔五分之一，餘由原告負擔。
本判決第一項於原告以新台幣參拾貳萬元供擔保後得假執行。
原告其餘假執行之聲明駁回。
  事實及理由
一、被告經合法通知，未於言詞辯論期日到場，核於民事訴訟法
    第386 條所列各款情形，爰依原告之聲請，由其一造辯論判
    決。
二、按訴狀送達後，原告不得將原訴變更或追加他訴，但擴張或
    減縮應受判決事項之聲明，不在此限。民事訴訟法第255 條
    第3 款定有明文。查原告原起訴主張：原告因被告之傷害而
    受重傷，爰依侵權行為之法律關係，請求原告給付看護費用
    新台幣 (下同)30 萬8 千元、工作損失26萬4 千元、減少勞
    動能力之損失321 萬元，及非財產上之損害100 萬元，有附
    帶民事起訴狀為憑，嗣於起訴狀送達被告後，原告於96年1
    月24日言詞辯論期日，變更訴之聲明，撤回上開看護費用之
    請求，並追加請求醫藥費用2868元及減縮工作損失為4 萬4
    千元及追加非財產上損害150 萬元，有變更聲明狀可稽，揆
    諸前揭法條說明，原告為訴之變更，於法並於不合，應予准
    許。
三、原告主張：被告於民國（下同）94年8 月10日凌晨5 時許，
    在高雄市前金區○○○路50號之鋼琴酒吧2 樓內喝酒，因細
    故與鄰桌客人發生口角，即持其所有之球棒大力揮砸桌上之
    杯器等物，經該酒吧之女服務生原告前往勸阻，被告明知其
    瘋狂式的揮砸，有可能傷及週遭之人，仍基於即使砸到人亦
    不違反其本意之不確定傷害故意，而其持棒揮砸，主觀上雖
    無使人受重傷之預見，但客觀上應能預見因猛力揮砸傷人而
    致生重傷害之結果，乃其竟持續揮砸，致球棒揮打到站於其
    後之原告腹部，原告受傷不支倒地，致原告受有腹內出血、
    脾臟破裂無法治癒而切除脾臟之重傷害，原告爰依侵權行為
    法律關係，請求醫藥費用2868元，工作損失4 萬4 千元、減
    少勞動能力損失321 萬元及非財產上之損害150 萬元。並聲
    明： (一)被 告應給付原告0000000 元及自起訴狀繕本送達
    之翌日起至清償日止，按年息百分之5 計算之利息。 (二)
    原告願供擔保請准宣告假執行。
四、被告則抗辯：被告並非故意傷害原告，係因被告當時酒醉，
    不知原告站於被告之後，致原告揮打桌上物品時傷害原告，
    ，被告願意賠償原告之損害，但原告請求之數額過高，被告
    經濟困難，無法如數賠償; 且原告精神上之疾病，與被告之
    傷害及脾臟切除無關，應係原告幼年心理受創所致。並聲明
    ：原告之訴駁回。
五、兩造不爭執事項：
    被告於94年8 月10日凌晨5 時許，在高雄市前金區○○○路
    50號之鋼琴酒吧2 樓內，持其所有之球棒大力揮砸桌上之杯
    器等物，致球棒揮打到站於其後之原告腹部，原告因而腹內
    出血、脾臟破裂而切除脾臟，原告支出醫藥費用2868元，且
    2 個月無法工作，以每月薪資22000 元計算，其工作損失共
    44000 元，原告係美和護專畢業，曾任職於果汁店及鋼琴酒
    吧服務生，月薪22000元。
六、查：
(一)原告主張被告於上開時地因細故與鄰桌客人發生口角，即持
    其所有之球棒揮砸桌上杯器及持棒毆打原告，致原告受有腹
    內出血、脾臟破裂而切除等情，被告則對其於上開時地酒後
    持球棒揮打，致打到原告腹部，原告脾臟因而破裂經開刀切
    除等情，並不爭執，已如前述，且證人即原告男友陳俊翰於
    刑事警詢、檢察官偵查、及本院刑事庭審理時均證述：當時
    伊將原告扶起來後，被告便持球棒繼續毆打伊與原告，致陳
    俊翰亦受有頭部、左肘、右背等處挫傷，且被告要伊少管閒
    事，不要扶原告等語，核與原告於刑事警詢、檢察官偵查、
    及本院刑事庭審理陳述情節相符，復有陳俊翰之診斷證明書
    可稽。又被告所持之球棒係其所有，放於車中，亦據被告於
    刑事庭供明在卷，則被告與鄰人發生爭執後，竟仍能到車上
    取其所有之球棒，再參諸證人陳俊翰於刑事庭審理時證稱：
    被告雖喝酒很多，但沒有到爛醉如泥的程度，被告之意識清
    楚等語，堪認被告當時之精神狀態並未達精神耗弱之程度，
    且被告係基於傷害之故意，持球棒毆擊原告，被告抗辯伊當
    時酒醉，且係不小心持棒揮擊原告云云，自不足採。堪信原
    告主張被告故意持球棒揮毆打原告等情為真。
(二)原告遭毆傷後，於同日即94年8 月10日前往阮綜合醫院急診
    ，經醫師以超音波及電腦斷層顯示腹內出血、脾臟破裂，於
    當日進行緊急手術切除脾臟等情，有阮綜合醫院94年11月11
    日阮醫教字第0940000548號函附病歷資料及診斷證明書各1
    份在卷可稽，是被告持球棒毆打原告，致原告腹內出血、脾
    臟破裂而切除脾臟，則被告之傷害行為，與原告所受之傷害
    ，具有因果關係，原告主張被告持球棒揮毆打原告致受有上
    開傷害，亦堪認定。
七、按因故意或過失，不法侵害他人之權利者，負損害賠償責任
    、不法侵害他人之身體或健康者，對於被害人因此喪失或減
    少勞動能力，或增加生活上之需要時，應負損害賠償責任、
    不法侵害他人之身體、健康、自由、信用、隱私、貞操、或
    不法侵害其他人格法益而情節重大者，被害人雖非財產上之
    損害，亦得請求賠償相當之金額，民法第184 條第1 項前段
    、第193 條第1 項、第195 條第1 項前段分別定有明文。茲
    就原告請求賠償之損害數額，分述如後：
(一）原告請求因本件傷害事件，支出醫藥費用元2868元及自94
     年8 月10日起2 個月內無法工作，須在家休息，以原告月
     薪22000 元計算，其工作損失共44000 元部分，被告對此
     部分之費用及損害，並不爭執（本院卷第82頁），並有高
     雄市民生醫院95年12月11日函、高雄市立小港醫院95年12
     月18日函附門診醫療費用支出證明單、高雄市立聯合醫院
     95年12月8 日函附費用證明書可證，且經本院向醫院查詢
     原告所受之傷害，係若干時間無法工作，經阮綜合醫院函
     覆本院：原告於94年8 月10日因腹內出血緊急開刀切除脾
     臟，並於94年8 月17日出院，約須休息2 個月，有該院95
     年12月6 日函文可稽，則原告請求2 個月無法工作之損失
     ，亦屬適當。從而，原告請求被告賠償醫院費用2868元及
     工作損失44000 元，為有理由，應予准許。
(二）減少勞動能力損失
 1、原告主張：原告因被告之傷害，致腹部出血、脾臟切除，其
    殘廢程度符合勞工保險殘廢給付標準表第48項第9 級之程度
    ，其減少勞動能力之比率為百分之53.83 ，故原告勞動能力
    之減損之年損害額為142111元 (22000 ×53.83 ÷100 ×12
    ＝142111.2四捨五入)， 又年滿60歲之勞工得強制退休，而
    原告為76年8 月24日出生，自95年8 月10日起算，至原告60
    歲止，尚有41年工作期間，依霍夫曼計算法扣除中間利息，
    原告得請求之減少勞動能力損害額為0000000 元，原告僅請
    求其中之321 萬元等語。
 2、查，原告原在鋼琴酒吧擔任服務生，因被告於94年8 月10日
    持球棒毆擊腹部，致左腹部有4 ×0.5 公分紅腫，超音波及
    電腦斷層顯示腹內出血，脾臟破裂，於當日緊急手術切除脾
    臟等情，有阮綜合醫院94年11月11日函及所附病歷、手術記
    錄、超音波報告單、病理檢查報告、急診創傷病歷 (以上附
    於刑事偵查卷內)可 稽。而脾臟為人體器官之一，可生成淋
    巴細胞製造抗體，產生白血球，捕捉並摧毀體內寄生物，遇
    有緊急狀況，則釋放大量紅血球，為人體溶血與造血機能之
    重要器官，且以現今醫學技術，人體脾臟一經切除，即不可
    復得，縱不足以致命，仍將導致免疫力減低，增加特殊感染
    機率，對身體健康影響重大，從而，脾臟破裂致遭切除，於
    健康係屬重大不治之傷害甚明，且原告脾臟切除，亦符合勞
    工保險殘廢給付標準表第48項第9 級之殘廢程度，其勞動能
    力應已減少部分，應堪認定。
 3、按被害人因身體健康被侵害而喪失勞動能力所受之損害，應
    就被害人受侵害前之身體健康狀態、教育程度、專門技術、
    社會經驗、工作性質及受傷後對工作操作能力有何影響等酌
    定其所受損害額。
   (1)經查：原告係76年8 月24日出生，係美和護專畢業，曾任
     職於果汁店及鋼琴酒吧服務生，月薪22000 元，原告因被
     告本件傷害事件，致受有腹部出血、脾臟切除之傷害，且
     原告脾臟切除手術後，因而併發沾連性腸阻塞，於95年1
     月12日前往醫院再次手術，於95年1 月16日出院，迄今雖
     可以走路，但仍因遭受重大傷害後，身體不適及心理衝擊
     ，引起憂鬱、恐荒、失眠及情緒不穩，迄今並未工作等情
     ，有小港醫院診斷證明書及高雄市立凱旋醫院函文可證 (
     本院卷第23、43頁)。 本院審酌原告係護專畢業，於事故
     發生前係擔任水果店及鋼琴酒吧之服務生，月入22000 元
     ，甫入社會，尚無專門技術，原告因本件傷害發生，受有
     腹內出血，脾臟破裂，並切除脾臟，足認原告已減少部分
     勞動能力，無恢復可能，而原告因而迄今未再任職等情，
     認原告具有受領月薪22000 元薪資元之工作能力，原告因
     本件事故勞動能力減損之比率，應以百分之10計算為適當
     。
   (2)原告主張：依「勞工保險殘廢給付標準表」第48項第9等級
     之殘廢程度，其減損勞動能力比例為百分之53.83 ，應依
     該比例計算被上訴人減少之勞動能力云云。惟被上訴人所
     憑之「各級殘廢等級喪失或減少勞動能力比率表」雖係附
     錄於坊間之六法全書內，但其該作者所製，應非法定附表
     ，被上訴人未慮及上情，逕行引用，並據以主張，自不足
     取。
   (3)又查，原告請求自94年8 月10日起至94年12月8 日止共2
     個月之工作損失44000 元部分，被告已不爭執，則原告請
     求減少勞動能力損害之勞動年數，應自94年12月9 日起算
     。而原告於傷害事故發生前，係擔任水果店及鋼琴酒吧之
     服務生，月入22000 元，係屬體力勞動之工作，依勞動基
     準法第54條規定，強制退休年齡為60歲，則原告減損勞動
     能力之期間，應算至原告強制退休年齡60歲（136 年8 月
     24 日） 止。從而，原告請求自95年8 月10日起至136 年
     8月24日止，共41年之勞動年數，核屬可採。
  5、綜上，原告得請求減少勞動能力之損害，應以原告之平均
     月薪22000 元、喪失勞動能力比率百分之10，及勞動年數
     41年計算，並依霍夫曼式扣除中間利息（第一年不扣除中
     間利息方式），則原告一次可請求被告人賠償之減少勞動
     能力之損失為597778元（22000 ×12×0.1 ×22.64309＝
     597778，小數點以下四捨五入），原告請求597778元部分
     ，自屬有據，逾此部分之請求，自屬無據。
（三）非財產上損害部分：
  1、原告主張：原告因被告之傷害，受有腹內出血、脾臟切除
     之傷害，一度發出病危通知，原告因而迄今無法工作，且
     因遭受重大傷害後，身體不適與心理衝擊，引起精神上之
     憂鬱、恐慌、失眠及情緒不穩、精神疾病惡化，爰請求非
     財產上之損害賠償150 萬元等語，被告則抗辯：原告之重
     度憂鬱症係因原告年幼時遭受家庭暴力及長期服用藥物有
     關，並非被告毆打所致等語。
  2、經查，原告因被告毆打行為致其受有有腹部出血、脾臟切
     除之傷害，且原告脾臟切除手術後，因而併發沾連性腸阻
     塞，於95年1 月12日前往醫院住院手術，於95年1 月16 日
     出院，迄今雖可以走路，但因遭受重大傷害，致身體不適
     及心理衝擊，引起憂鬱、恐荒、失眠及情緒不穩或使原先
     之精神疾病惡化，原告重複經驗其童年之創傷經驗 (遭人
     毆打)， 造成原告警覺性增加、易被激怒、專注困難、情
     緒不穩，憂鬱、焦慮及企圖自我傷害與自殺，並有幻聽現
     象，迄今並無工作等情，亦有財團法人台灣省私立高雄仁
     愛之家附設慈惠醫院心理衡鑑轉介及報告單可證 (本院卷
     第74頁)， 原告因此傷勢，切除脾臟住院治療，不僅身體
     受有疼痛，精神自感痛苦，且因其傷勢無法完全復原，將
     導致免疫力減低，增加特殊感染機率，對身體健康影響重
     大，並導致原告之精神疾病惡化，原告請求非財產上之損
     害自屬有據。
  3、本院審酌原告現年19歲，護專畢業，94年度薪資所得為52
     97元，名下有土地及房屋各1 筆、而被告係國小畢業，職
     業工，於93年薪資所得共為5 萬元，名下無任何財產等情
     ，此為兩造所自陳，並有稅務電子閘門財產所得調件明細
     表、警訊筆錄可參，爰審酌兩造教育程度、經濟狀況、社
     會地位、損害程度等一切情狀，認原告之請求以30萬元為
     適當，逾此部分之請求，應予駁回。
八、從而，原告依民法侵權行為法律關係，請求被告給付原告醫
    要費用2868元、工作損失44000 元、減少勞動能力損失5977
    78元及非財產上損害賠償30萬元 (共944646元)及 自起訴狀
    繕本送達之翌日即95年1 月14起至清償日止，按年息百分之
    5 計算之法定遲延利息，洵屬正當，應予准許。逾此部分之
    請求，為無理由，應予駁回。
九、原告陳明願供擔保，聲請宣告假執行，就原告勝訴部分，核
    無不合，爰酌定相當擔保金額准許之。至被告敗訴部分，其
    假執行既失所附麗，自應予駁回。
十、結論：原告之訴為一部有理由，一部無理由，依民事訴訟法
    第385 條第1 項前段、第79條、第390 條第2 項，判決如主
    文。
中　　華　　民　　國　　96　　年　　3 　　月　　30　　日
                  民事鳳山分庭法　官　朱玲瑤
正本係照原本作成。
如不服本判決，應於送達後20日內，向本院提出上訴狀並表明上
訴理由，如於本判決宣示後送達前提起上訴者，應於判決送達後
10日內補提上訴理由書（須附繕本）。
中　　華　　民　　國　　96　　年　　3 　　月　　30　　日
                              書記官　吳金霞
